臺灣臺中地方法院交通事件裁定　　　　 96年度交聲字第366號
原處分機關　交通部公路總局臺中區監理所
受處分人　　甲○○
上列受處分人因違反道路交通管理處罰條例案件，對於交通部公
路總局臺中區監理所中華民國96年3月8日所為之處分（中監違字
第裁60－G60A58312號裁決書），聲明異議，本院裁定如下：
    主    文
原處分撤銷。
甲○○汽車駕駛人，行經有燈光號誌管制之交岔路口闖紅燈，處
罰鍰新臺幣伍仟肆佰元，並記違規點數參點。
    理    由
一、聲明異議意旨略以：聲明異議人即受處人甲○○ (下稱受處
    分人)一生奉公守法行車禮讓遵守法規國家訂定的稅制亦從
    不逾期繳納，今因行車時忽變黃燈，煞車不及被照相舉發理
    當受罰，然今因監理及郵局單位一直未能通知到本人簽收繳
    納罰單而被罰滯納金本人深覺不應該受罰。本人深知納稅、
    繳違規單是我們小百姓應盡之義務，但上述之公職單位是否
    也應該要做到通知之責任，今如因有通知到本人簽收獲得告
    知而未能如期繳納，則本人理當受罰滯納金，但實際被告知
    是在本人每半年驗車時，方被驗車人員告知有此張罰單，在
    民國九十六年三月十二日本人才在所屬郵局領到此張罰單、
    掛號。今期執事長官能明察公平正義云云。
二、經查：
(一)按汽車駕駛人，行經有燈光號誌管制之交岔路口闖紅燈者，
    處新臺幣一千八百元以上五千四百元以下罰鍰，道路交通管
    理處罰條例第五十三條第一項定有明文。且按道路交通安全
    規則第九十四條：「汽車在同一車道行駛時，除擬超越前車
    外，後車與前車之間應保持隨時可以煞停之距離。汽車除遇
    突發狀況必須減速外，不得任意驟然減速。前車如須減速暫
    停，駕駛人應預先顯示燈光或手勢告知後車，後車駕駛人應
    隨時注意前車之行動。汽車行駛時，駕駛人應注意車前狀況
    及兩車併行之間隔，並隨時採取必要之安全措施。」，受處
    分人駕駛汽車，本應保持隨時可以煞停之距離，及應注意車
    前狀況，隨時採取必要之安全措施。又黃燈亮之後，依照道
    路交通標誌標線號誌設置規則第二百零六條第四款規定「行
    車管制號誌各燈號顯示之意義如左：四、圓形黃燈，圓形黃
    燈用以警告車輛駕駛人及行人，表示紅色燈號即將顯示，屆
    時將失去通行路權。」，受處分人係領有駕駛執照之汽車駕
    駛人，應明白上開規定並進而加以遵守，故行駛至交岔路口
    ，見黃燈閃起，本不應搶黃燈通過，以免尚未通過路口時紅
    燈即已亮起，若受處分人執意直行，以致造成闖紅燈之事實
    者，依照上開說明，自應屬闖紅燈之違規行為(臺灣高等法
    院臺中分院刑事九十六年度交抗字第八七號裁定意旨參照)
    。
(二)按汽車駕駛人之行為有下列情形之一，當場不能或不宜攔截
    製單舉發者，得逕行舉發：(一)闖紅燈或平交道。(七)經以
    科學儀器取得證據資料證明其行為違規；第一項逕行舉發，
    應記明車輛牌照號碼、車型等可資辨明之資料，以汽車所有
    人為被通知人製單舉發；道路交通管理處罰條例所定罰鍰之
    處罰，受處罰人接獲違反道路交通管理事件通知單後，於十
    五日內得不經裁決，逕依第九十二條第三項之罰鍰基準規定
    ，向指定之處所繳納結案；不服舉發事實者，應於十五日內
    ，向處罰機關陳述意見；其不依通知所定期限前往指定處所
    聽候裁決，且未依規定期限繳納罰鍰結案或向處罰機關陳述
    意見者，處罰機關得逕行裁決之；道路交通管理處罰條例之
    處罰，受舉發違反道路交通管理事件之受處罰人，認為受舉
    發之違規行為應歸責他人者，應於舉發違反道路交通管理事
    件通知單應到案日期前，檢附相關證據及應歸責人相關證明
    文件，向處罰機關告知應歸責人，處罰機關應即另行通知應
    歸責人到案依法處理。逾期未依規定辦理者，仍依本條例各
    該違反條款規定處罰，道路交通管理處罰條例第七條之二第
    一項、第四項、第九條第一項、第八十五條第一項分別定有
    明文。又於應受送達處所不獲會晤應受送達人時，得將文書
    付與有辨別事務能力之同居人、受僱人或應送達處所之接收
    郵件人員，且送達，不能依行政程序法第七十二條、第七十
    三條規定為之者，得將文書寄存送達地之地方自治或警察機
    關，並作送達通知書兩份，一份黏貼於應受送達住居所、事
    務所、營業所或其就業處所門首，另一份交由鄰居轉交或置
    於該送達處所信箱或其他適當位置，以為送達，此觀之行政
    程序法第七十二條至第七十四條規定即明。
(三)查，受處分人所使用之A八－六六二五號自用小客車，於九
    十五年六月三十日十六時四十八分許，在臺中市○○路、后
    庄路口 (往環中路)處因『駕車行經有燈光號誌管制之交岔
    路口闖紅燈』之違規，經臺中市警察局於九十五年七月二十
    五日以中市警交字第G60A58312號舉發道路交通管理事件通
    知單逕行舉發，應到案日期為九十五年八月二十四日前，經
    依受處分人戶籍地兼車籍地即臺中市○區○○路七五巷五五
    號送達後，於九十五年九月五日依上揭寄存送達規定寄存送
    達於臺中雙十路郵局等節，有上開舉發道路交通管理事件通
    知單、裁決書、彰化縣警察局函、臺中市警察局中市警交字
    第○九六○○一三六八七號函、送達證書、行車執照影本、
    受處分人個人基本資料查詢表、車籍資料查詢表各一份在卷
    可稽。受處分人亦直承：因行車時忽變黃燈，煞車不及被照
    相舉發理當受罰等語。準此，受處分人本應自上開通知單合
    法送達之翌日起，於十五日內，向處罰機關陳述意見。惟受
    處分人逾期未依規定期限繳納罰鍰結案或向原處分機關陳述
    意見，則原處分機關依前揭規定逕行裁決，並依違反道路交
    通管理事件統一裁罰標準表規定裁處上揭罰鍰，於法並無不
    合，本件異議人異議為無理由。
(四)按受處分人，不服第八條主管機關所為之處罰，得於接到裁
    決書之翌日起二十日內，向管轄地方法院聲明異議，交通法
    庭認為聲明異議有理由或「聲明異議雖無理由而原處分不當
    或違法者，應以裁定將原處分經聲明異議部分撤銷」，並自
    為裁定，道路交通管理處罰條例第八十七條第一項及道路交
    通案件處理辦法第二十條前段分別定有明文。且按汽車駕駛
    人有違反道路交通管理處罰條例第五十三條之情形者，除依
    原條款處罰鍰外，並予記違規點數三點，道路交通管理處罰
    條例第六十三條第一項第三款定有明文。原處分意旨依道路
    交通管理處罰條例第五十三條規定裁罰，卻漏未記違規點數
    三點，其適用法規顯有違誤之處，原處分機關上揭裁處既經
    受處分人聲明異議，復有上述違失之處，依照上開說明，即
    屬無可維持，應由本院依法予以撤銷，並依道路交通管理處
    罰條例第五十三條第一項、第六十三條第一項第三款、違反
    道路交通管理事件統一裁罰基準表規定，另自為裁定如主文
    第二項所示 (臺灣高等法院臺中分院九十二年度交抗字第九
    八四號、臺灣高等法院九十五年度交抗字第二一八號裁定參
    照)。
據上論斷，依道路交通案件處理辦法第二十條前段，裁定如主文
。
中　　華　　民　　國　　96　　年　　5 　　月　　10　　日
                  　　交通法庭  法  官  江  奇  峰
上正本證明與原本無異。
如不服本裁定應於送達後五日內向本院提出抗告狀。
                                書記官  江  慧  貞
中　　華　　民　　國　　96　　年　　5 　　月　　10　　日
